臺灣臺南地方法院民事裁定
110年度事聲字第81號
異  議  人  臺南市左鎮區農會

法定代理人  林木崑  
相  對  人  楊莉芬  

上列當事人間聲請支付命令事件，異議人對於民國110年10月29
日本院司法事務官所為110年度司促字第24300號裁定聲明異議，
本院裁定如下：
    主  文
原裁定廢棄。 
    理  由
一、按當事人對於司法事務官處理事件所為之終局處分，得於處
    分送達後10日之不變期間內，以書狀向司法事務官提出異議
    。司法事務官認前項異議有理由時，應另為適當之處分；認
    異議為無理由者，應送請法院裁定之。法院認第1項之異議
    為有理由時，應為適當之裁定；認異議為無理由者，應以裁
    定駁回之，民事訴訟法第240條之4第1項至第3項定有明文。
    查本件異議人聲明異議之本院110年度司促字第24300號民事
    裁定（下稱原裁定），係由本院司法事務官於民國110年10
    月29日所為處分，並於同年11月5日對異議人為送達，異議
    人於同年月12日聲明異議等情，有原裁定、本院送達證書及
    民事聲明異議狀各1件在卷可查；經司法事務官認其異議無
    理由而送請本院裁定，符合上開法律規定，合先敘明。
二、異議意旨略以：
　㈠第三人陳濬璋於105年3月22日向異議人借款新臺幣（下同）4
    00,000元，及於107年1月22日向異議人借款140,000元，約
    定分60期，並以相對人為保證人，詎本件債務屆期並未清償
    ，經異議人屢次催討未果，迄今尚積欠異議人下列款項：⒈1
    73,222元，及自108年1月22日起至清償日止，按週年利率5.
    80％計算之利息，暨自108年2月23日起至清償日止，逾期在6
    個月以內者，按上開利率10％，逾期超過6個月者，按上開利
    率20％計算之違約金。⒉107,338元，及自110年7月31日起至
    清償日止，按週年利率5.80％計算之利息，暨自110年7月31
    日起至清償日止，按上開利率20％計算之違約金，暨已核算
    未受償之利息13,649元、違約金2,519元（以下稱系爭債務
    ）。
　㈡原裁定雖以相對人為系爭債務之普通保證人，異議人未提出
    已拋棄先訴抗辯權之相關文件，且未證明已就主債務人陳濬
    璋之財產強制執行而無效果為由，駁回異議人對相對人核發
    支付命令之聲請。惟本件僅對保證人即相對人聲請核發支付
    命令，係因已對主債務人陳濬璋取得執行名義，並據以聲請
    強制執行且無效果，雖異議人於支付命令聲請狀漏載此事項
    ，然並非無法補正，異議人已繳納程序費用，若未給予異議
    人補正機會即裁定駁回，屆時異議人重新聲請，實不利於異
    議人債權之實現及造成司法資源之浪費。為此聲明異議，請
    求廢棄原裁定等語。
三、按債權人之請求，以給付金錢或其他代替物或有價證券之一
    定數量為標的者，得聲請法院依督促程序發支付命令；支付
    命令之聲請，應表明下列各款事項：㈠當事人及法定代理人
    ；㈡請求之標的及其數量；㈢請求之原因事實；其有對待給付
    者，已履行之情形；㈣應發支付命令之陳述；㈤法院；債權人
    之請求，應釋明之，民事訴訟法第508條第1項、第511條分
    別定有明文。而證明與釋明在構成法院之心證上程度未盡相
    同，所謂證明者，係指當事人提出之證據方法，足使法院產
    生堅強之心證，可以完全確信其主張為真實而言，與釋明云
    者，為當事人提出之證據未能使法院達於確信之程度，僅在
    使法院得薄弱之心證，信其事實上之主張大概為如此者有間
    ，二者非性質上之區別，乃分量上之不同；是依當事人之陳
    述及提出之相關證據，倘可使法院得薄弱之心證，信其事實
    上之主張大概為如此者，自不得謂為未釋明（最高法院102
    年度台抗字第60號裁定意旨參照）。 
四、經查：
  ㈠本件相對人為系爭債務之普通保證人，異議人聲請對相對人
    核發支付命令，固據提出左鎮區農會信用部消費性無擔保貸
    款定型化契約、放款歷史交易明細查詢各2份為證，惟未提
    出對主債務人陳濬璋強制執行而無效果之釋明，故本院司法
    事務官以異議人未能盡釋明之責為由，裁定駁回異議人核發
    支付命令之聲請等情，經本院核閱110年度司促字第24300號
    民事聲請事件卷宗無訛。
  ㈡惟異議人於本件聲明異議程序，已提出臺灣屏東地方法院109
    年8月3日屏院進民執辛字第108司執40723號債權憑證及繼續
    執行紀錄表、本院民事執行處110年7月30日南院武110司執
    廉字第62517號通知及執行命令、第三人陳報扣押存款金額
    或聲明異議狀等影本（見本院卷第15至23頁），堪認已就其
    對主債務人陳濬璋之財產強制執行而無效果、故異議人得請
    求相對人清償系爭債務等情已為釋明。揆諸前揭說明，本院
    司法事務官處分未及審酌上開情事，而駁回異議人核發支付
    命令之聲明，尚有未洽。異議意旨指摘原處分不當，求予廢
    棄，應認為有理由。爰由本院予以廢棄，發回本院司法事務
    官另為妥適之處理。
五、據上論結，本件異議為有理由，依民事訴訟法第240條之4第
    3項前段，裁定如主文。
中　　華　　民　　國　　111 　年　　1　　月　 　11　　日
                  民事第二庭    法  官　余玟慧
以上正本係照原本作成　　　　　　　　　
如對本裁定抗告須於裁定送達後10日內向本院提出抗告狀，並應
繳納抗告費新台幣1,000元整。
中　　華　　民　　國　　111 　年　　1 　　月　　11　　日
                                書記官  于子寧